---
title: "Pràctica 8 ANS"
author: "Clara Albert"
date: "3/6/2020"
output: html_document
---

```{r setup, include=FALSE}
knitr::opts_chunk$set(echo = TRUE)
```

## Exercici 1
**Instala i carrega les dades pottery**
```{r}
require(HSAUR2)

pots.num<-pottery[1:9]
rangs <- apply(pots.num,2,function(x){max(x)-min(x)})

pots.num<- sweep(pots.num, 2, rangs, FUN = "/")
pots<- data.frame(pots.num,pottery[10])
```

## Exercici 2
**Per a cada nombre de clústers k=1,...,6, aplica la funció kmeans(...,k)**
```{r}
RNGkind(sample.kind = "Rounding")
set.seed(213)
llista <- lapply(1:6,function(k){kmeans(pots.num,k)})
names(llista) <- paste0("KM",1:6)
list2env(llista,globalenv()) 
KM1; KM2; KM3; 
names(KM3)
KM3$cluster
KM3$centers
KM3$totss 
KM3$withinss
KM3$tot.withinss
KM3$betweenss
KM3$size 
KM3$iter
```

## Exercici 3
**Extrau les sumes de quadrats within(totals) wws**
```{r}
wllista <- lapply(llista,function(KM){KM[[5]]})
names(wllista) <- paste0("wss",1:6)
wllista
list2env(wllista,globalenv())
wss3
wss <- unlist(wllista)
class(wss)
```

## Exercici 4
**Comprova que el valor de wws1 és igual a (n-1)(Var(X_1)+...+Var(X_2))**
```{r}
n <- nrow(pots.num)
TSS <- (n-1)*sum(apply(pots.num,2,"var"))
all.equal(wss1,TSS,check.attributes=F)
```

## Exercici 5
**Calcula les sumes de quadrats between bss**
```{r}
bss <- TSS - wss
names(bss) <- paste0("bss",1:6)
bss
bllista <- lapply(llista,function(KM){KM[[6]]})
names(bllista) <- paste0("bss",1:6)
bllista
list2env(bllista,globalenv())
bss3 
bss <- unlist(bllista)
class(bss)
```

## Exercici 6
**Representa les sumes de quadrats wss i bbs al mateix gràfic**
```{r}
plot(1:6, wss, type = "b", lwd=2, ylim=c(0,wss[1]),
xlab = "Nombre de clústers", ylab = "Sumes de qudrats within i between")
points(1:6, bss, type = "b",lwd = 2,col="blue")
legend("topright",legend=c("WSS","BSS"), col=c(1,4),lwd=2)
```

## Exercici 7
**Respresenta wws respecte k en una gràfica anomenada de sedimentació**
**Quin és el nombre de clústers més recomanable?**
```{r}
df<-data.frame(k=1:6,bss,wss)
plot(wss~k,data=df, type = "b",lwd=2,ylim=c(0,wss[1]))
```

## Exercici 8
**Aplica kmeans() amb el valor escollit i guarda el resultat en pots.km**
**Interpreta els clústers comparant les seves mitjanes amb una gràfica de línies**
**Fes una taula de contingència entre les variables kiln i cluster**
```{r}
k<-3
pots.km<-kmeans(pots[1:9], k)
centr<-pots.km$centers
p<-ncol(centr)
par(mfrow=c(1,1),cex=.7,cex.main=.7, cex.axis=.6, cex.lab=.6)
etiq<-colnames(centr)
matplot(1:p,t(centr),type="o",pch=19,lty=1:k,lwd=2,col=rainbow(k),axes=F,xlab="variables",ylab="mitjanes",cex=.7)
axis(2,seq(0,2,by=0.25),las=1)
axis(1,1:p,labels=etiq,line=1,cex.axis=.6)
legend("topright",legend=1:k,lty=1:k,col=rainbow(k))
table(pots.km$cluster,pots$kiln)
```

## Exercici 9
**Aplica components principals amb cinc components a les variables numèriques i amb cluster com a qualitativa**
```{r}
pots2<-data.frame(pots[-10],clus=as.factor(pots.km$cluster))
require(FactoMineR)
pc2<-PCA(pots2,scale.unit=F,quali.sup=10,graph=F)
par(mfrow=c(2,2),cex=.7,cex.main=.7, cex.axis=.6, cex.lab=.6)
plot(pc2,choix="var",graph.type = "classic")
plot(pc2,habillage=10,col.hab=rainbow(k),graph.type = "classic")
plot(pc2,axes=c(1,3),habillage=10,col.hab=rainbow(k),graph.type = "classic")
plot(pc2,axes=c(2,3),habillage=10,col.hab=rainbow(k),graph.type = "classic")
```

## Exercici 9
**Reanalitza les dades pottery amb el mètode EM amb distribució Gaussiana**
```{r}
require(mclust)
pots.em<-Mclust(pots.num,G=1:5,verbose=FALSE)
print(pots.em)
summary(pots.em)
```

## Exercici 10
**Explora el codi següent i els resultats, buscant les ajudes que facin falta**
```{r}
plot(pots.em, what = "BIC", col = "black", ylab = "-BIC")
pots.em3<-Mclust(pots[1:9], G=3, modelNames="VVI",verbose=FALSE)
emclus<-pots.em3$classification
table(emclus)
table(emclus, pots.km$cluster)

mitjanes<-pots.em3$parameters$mean
colnames(mitjanes)<-unique(emclus)
mitjanes

clPairs(pots[1:5], classification = emclus, symbols = 1:3, col = "black") ## algunes variables

pots3<-data.frame(pots[-10],clus=as.factor(emclus))
require(FactoMineR)
pc3<-PCA(pots3,quali.sup=10,graph=F)
par(mfrow=c(1,2),cex=.7,cex.main=.7, cex.axis=.6, cex.lab=.6)
plot(pc3,choix="var",graph.type = "classic")
plot(pc3,choix="ind",habillage=10,graph.type = "classic")
```

