---
title: "Pràctica 4 ANS"
author: "Clara Albert"
date: "5 de abril de 2020"
output: html_document
---

```{r setup, include=FALSE}
knitr::opts_chunk$set(echo = TRUE)
```


```{r}
require(FactoMineR)
data(decathlon, package="FactoMineR")
deca<-decathlon

temps<- deca[c(1,5,6,10)]
maxt<-apply(temps,2,max)
transf<- -sweep(temps,2,maxt,FUN="-")
deca[c(1,5,6,10)]<-transf

basic<-deca[-(39:41),-(11:13)]
n<-nrow(basic); p<-ncol(basic)

res<-PCA(deca,quali.sup=13,quanti.sup=11:12,ind.sup=39:41,graph=F)

vaps<-res$eig[,1]; vaps
```

## Exerici 1

##### Fes la funció que doni l'interval de confiança per a un valor propi λ<sub>j</sub>, amb j fixat.
```{r}
ci.lambda=function(vaps,n,j,alpha=0.05)
{
  lamb_j=vaps[j]
  
  Z=qnorm (1-(alpha/2),mean=0,sd=1)
  
  liminf=exp(log(lamb_j,base=exp(1))-(Z*sqrt(2/(n-1))))
  
  limsup=exp(log(lamb_j,base=exp(1))+(Z*sqrt(2/(n-1))))
  
  list (lamb_j=lamb_j,nc=1-alpha,liminf=liminf,limsup=limsup)
}
```

##### Aplica la funció per determinar un interval de confiança per al valor propi més petit de les dades Decathlon, amb nivell de confiança 0.9.

```{r}
ci.lambda(vaps = vaps,n=n,j=which.min (vaps),alpha=0.1)
```

##### Interpreta el resultat.  

Amb un 90% de confiança podem dir que el valor propi més petit de les dades es troba entre l'interval (0.1373,0.2951). Observem que l'estimador de λ<sub>10</sub> és 0.2013.  



## Exercici 2

##### Fes una funció per fer el test d'incorrelació de les variables inicials.
```{r}
incor=function(dades)
{
  R=cor(dades)
  alpha=0.05
  
  gl=(1/2)*p*(p-1)
  
  u=-(n-1-((1/6)*(2*p+5)))*log(det(R))
  
  pvalor=pchisq(u,df=gl,lower.tail=FALSE)

  list (u=u,gl=gl,pvalor=pvalor)
}
```

##### Escriu la hipòtesi nul·la per a les dades Decahtlon.  

H<sub>0</sub> : $R=I$  


##### Aplica el test a les dades i extreu-ne la conclusió.  

```{r}
incor (basic)
```
Rebutgem H<sub>0</sub> ja que el p-valor calculat és més petit que 0.05 (el nivell de significació per defecte).  


##### Si no es pogués descartar la H<sub>0</sub>, quines implicacions pràctiques tindria?  

Implicaria que les variables originals estarien incorrelacionades entre si, per tant l'anàlisi de components principals no sería d'interés (les components principals coincidirien amb les variables originals). 


## Exercici 3

##### Crea una funció pel test d'esfericitat parcial.
```{r}
esf=function(dades,k)
{
  r=p-k
  
  k.vaps.finals=rep(0,k)
  for (i in 1:k){
    k.vaps.finals[i]=vaps[r+i]
  }
  
  u=(n-(2*p+11)/6)*(k*log(sum (vaps[(r+1):p])/k)-sum(log (vaps[(r+1):p])))
  
  gl=(1/2)*(k-1)*(k+2)

  pvalor=pchisq(u,df=gl,lower.tail=FALSE)
  
  list (k.vaps.finals=k.vaps.finals ,u=u, gl=gl ,pvalor=pvalor)
}
```


##### Aplica-ho a les dades Decahtlon, per tal de decidir si les últimes 6 components són sorroll.
```{r}
esf (dades=deca,k=6)
```


##### Escriu la hipòtesi nul·la.  
H<sub>0</sub> : λ<sub>5</sub> = λ<sub>6</sub> = λ<sub>7</sub> = λ<sub>8</sub> = λ<sub>9</sub> = λ<sub>10</sub>  


##### Conclusió del test  
Acceptem H<sub>0</sub> ja que el p-valor és significativament més gran que 0.05 (0.5717).


