---
title: "Pràctica 6: MDS-2na part:Anàlisi de correspondències"
author: "Clara Albert"
date: "10/5/2020"
output: html_document
---

```{r setup, include=FALSE}
knitr::opts_chunk$set(echo = TRUE)
```

Tenim els resultats de les eleccions municipals (2019) a Barcelona ciutat, on els resultats s'han agrupat per districtes.
```{r}
require(analogue);require(readr); require(FactoMineR)
bcn2019 <- as.data.frame(read_table2("MunicBcn2019_districtes.txt",col_names = FALSE))
distr <- as.vector(bcn2019[,1])
bcn0 <- as.matrix(bcn2019[-1])
rownames(bcn0) <- distr
dim(bcn0)

# tallem i considerem "altres"= candidatures a partir col 17 amb pocs vots
altres <- apply(bcn0[,17:30],1,sum)
bcn0 <- data.frame(bcn0[,1:16],altres)
names(bcn0) <- c("Elecs","Votants", "ab","n","Val","b","erc","bec","psc","cs","jts","pp","cup","bcp","vox","pcm","alt")

# comprovem que suma els "Elecs" (electors):
all.equal(apply(bcn0[,c(3,4,6:17)],1,sum), as.numeric(bcn0[,1]), check.attributes=F)
# comprovem que suma els "Votants" (exclou abs):
all.equal(apply(bcn0[,c(4,6:17)],1,sum), as.numeric(bcn0[,2]), check.attributes=F)
# comprovem que suma els "Val" (vàlids -no inclouen abs ni nuls, però sí blancs i vots a candidatures -):
all.equal(apply(bcn0[,c(6:17)],1,sum), as.numeric(bcn0[,5]), check.attributes=F)

# eleminem les columnes "Elecs", "Votants" i "Val" i ens quedem amb la resta:
bcn <- bcn0[,-c(1,2,5)]
```

Guardeu els objectes N (matriu de recomptes N), **nip**, el vector amb els totals de la fila {n<sub>i+</sub>}, **npj**, el vector amb els totals de columna {n<sub>+j</sub>}, i **npp** el nombre total de casos {n<sub>++</sub>}. També obtenim la taula afengint els totals.

```{r}
N<-bcn
npp<-sum(N) # nombre de casos
nip<-apply(bcn, 1, sum) # totals files
npj<-apply(bcn, 2, sum) # totals columnes
tbcn<-cbind(bcn, nip) ## totals files afegits
tbcn<-rbind(tbcn, c(npj,npp)) ## totals columnes afegits
dim(N)
```

## Exercici 1
Calcula la matriu de proporcions (freq. relatives del total) i guardar-kes en l'objecte P
```{r}
class(N)
N= as.matrix(N)
class(N)
P=N/npp
sum(P)
```


## Exercici 2
Marginals: Calcula i guarda el vector c que conté les masses de les columnes. Fes el mateix amb el vector r que conté les masses de les files. Mostra els vectors r i c. 
```{r}
c=npj/npp
r=nip/npp
c; r
```



## Exercici 3
Calcula els *perfils fila* i guarda'ls en una matriu R: són les proporcions de vots als partits, condicionats a cada districte.
```{r}
Dr=solve(diag(r))
R=Dr%*%P
apply(R, 1, sum)
```

## Exercici 4
Idem amb la matriu C de *perfils columna*
```{r}
Dc=solve(diag(c))
C=P%*%Dc
apply(C, 2, sum)
```


## Exercici 5
Fes una funció **dr(N,i,h)** amb R que, donada la matriu de recomptes, calculi la distància $X^2$ entre dues files i, h. 
```{r}
dr = function(N,i,h){
  npp<-sum(N)
  nip<-apply(N, 1, sum)
  npj<-apply(N, 2, sum)
  
  P=N/npp
  
  r=nip/npp
  R=Dr%*%P
  
  dist_numerador=(R[i,]-R[h,])^2
  dist_denominador=apply(P,2,sum)
  
  dist2=sum(dist_numerador/dist_denominador)
  dist=sqrt(dist2)
  return (dist)
}
```


## Exercici 6
Aplica la funció dr a calcular la distància entre CV i SSG, i entre CV i SM. A quin dels dos altres districtes s'assembla més CV, en termes de la distància khi-quadrat?
```{r}
rownames(N)

dr (N,1,5)
dr (N,1,3)
```

La distància entre CV i SM és menor que la distància que hi ha entre CV i SSG, per tant Ciutat Vella (CV) s'assembla més al districte de Sant-Montjuïc.

## Exercici 7
Fes una funció **dchi(N)** que calculi tota la matriu de distàncies kci-quadrat entre tots els perfil fila d'una matriu de recomptes N. La funció **dchi()** ha de donar una llista amb: la matriu de distàncies D, el valor de l'estadísitic U i el seu p-valor. 
```{r}
require(fBasics)
dchi = function(N,dig=2){
  N=as.matrix(N)
  npp<-sum(N)
  nip<-apply(N, 1, sum)
  npj<-apply(N, 2, sum)
  
  P=N/npp
  c=npj/npp
  Dc12=(solve(diag(c)))^(1/2)
  r=nip/npp
  Dr=solve(diag(r))
  R=Dr%*%P
  
  Y=R%*%Dc12
  B=Y%*%t(Y)
  
  D2=matrix(nrow=10,ncol=10)
  
  for(i in 1:10){
    for (j in 1:10) {
     D2[i,j]=(-2)*B[i,j] + B[i,i] + B[j,j]
    }
  }
  D=sqrt(D2)
  
  Dr12=Dr^(1/2)
  rcol=matrix(r, ncol = 1)
  crow=matrix (c, nrow = 1)
  
  Z=Dr12%*%(P-rcol%*%crow)%*%Dc12
  U=npp*tr(Z%*%t(Z))
  gl=(nrow(N)-1)*(ncol(N)-1)

  pval=pchisq(U, df=gl, lower.tail=FALSE) 
  
  
  list(val.U=U,gl=gl,dchi=round(D,dig),pval=pval)
}
```

## Exercici 8
Aplica la funció **dchi()**, amb 3 dígits, per calcular la matriu de distàncies khi-quadrat dels districtes de BCN. Quina és la parella de districtes amb perfils més diferents segons els vots i aquesta distància. El test: és significatiu? com s'interpreta?
```{r}
distancieschi=dchi(N,3)
distancieschi
max(distancieschi$dchi)
rownames(N)
```
La distància màxima en la matriu de distàncies khi-quadrat és 0.692 que pertany a la primera columna cinquena fila. Per tant la parella de districtes amb perfils més diferents és aquella amb la distància més elevada, en aquest cas Ciutat Vella amb Sarrià-Sant Gervasi.

El p-valor resultant del test és 0, que és més petit que el 0.05 (nivell de confiança del 95%), per tant el test és significatiu, és a dir, rebutgem la hipòtesi nu·la i tenim que existeixen diferències entre els perfils. 

## Exercici 9
Calcula la mateixa matriu de distàncies amb la funció **distance()** del paquet **analogue**, especificant el tipus de distància amb l'argument **method**
```{r}
require(analogue)
distchi=distance(N,method = "chi.distance")
head(distancieschi$dchi);round(head(distchi),3)
```
Obtenim la mateixa matriu de distàncies.

## Exercici 10
Aplica ara la funció (CA) del paquet FactoMineR. Interpreta la gràfica.
```{r}
require(FactoMineR)
###?CA
bcn.CA<-CA(bcn,ncp=2,graph=F)
par(mfrow=c(1,1))
plot(bcn.CA,cex=.6)
#
bcn.CA$row$coord
bcn.CA$row$cos2
apply(bcn.CA$row$cos2,1,sum) ## qualitat repre 2D
iner<-bcn.CA$row$inertia
iner_perc<-100*iner/sum(iner)
names(iner)<-rownames(bcn)
bcn.CA$row$contrib

bcn.CA$col$coord
bcn.CA$col$cos2
apply(bcn.CA$col$cos2,1,sum) ## qualitat repre 2D
iner <- bcn.CA$col$inertia
iner_perc <- 100*iner/sum(iner)
names(iner) <- rownames(bcn)
bcn.CA$col$contrib
```
En aquest gráfic podem comparar les files entre elles (es representen en blau) i les columnes (es representen en vermell). Veiem que hi ha un "bloc" de distictes que están bastant aprop, per tant són bastant semblants, on hi ha "SM","StA","HG" i "StM". Com em comprovat al exercici 8, s'observa com "CV" i "SSG" es troben bastant allunyats. 
Per altra banda, els partits polítics s'agrupen més o menys per ideologia. Per exemple, Cs, VOX i PP están més o menys aprop, on a la vegada están allunyats de PSC per una banda i ERC i CUP per una altra. 

Finalment, veiem que els partit polítics Cs, PP i VOX están localitzats a la mateixa regió que els districtes Sarrià-Sant Gervasi i Les Corts. Per altra banda, podem relacionar el "bloc" de districtes esmentat al inici del comentari del gráfic amb els partits polítics psc i sobretot amb pcm. En aquesta zona també trobem els vots nuls i abstencions. 

## Exercici 11
Repeteix el procediment amb la funció CA però fent que ara l'abstenció i els vots nuls i blancs siguin columnes suplementàries. 
```{r}
bcn.CA2 <- CA(bcn, ncp = 2, col.sup = 1:3, graph = F)
bcn.CA2$row$coord[,1] <- -bcn.CA2$row$coord[,1] 
bcn.CA2$col$coord[,2] <- -bcn.CA2$col$coord[,2]   
  
par(mfrow=c(1,1))
plot(bcn.CA2,cex=.6)

bcn.CA2$row$coord
bcn.CA2$row$cos2
apply(bcn.CA2$row$cos2, 1, sum) ## qualitat repre 2D
inerf <- bcn.CA2$row$inertia
inerf_perc <- 100*inerf/sum(inerf)
names(inerf) <- rownames(bcn)
bcn.CA2$row$contrib

bcn.CA2$col$coord
bcn.CA2$col$cos2
apply(bcn.CA2$col$cos2, 1, sum) ## qualitat repre 2D
inerc <- bcn.CA2$col$inertia
inerc_perc <- 100*inerc/sum(inerc)
names(inerc) <- rownames(bcn)
bcn.CA2$col$contrib

bcn.CA2$col.sup$coord
bcn.CA2$col.sup$cos2
apply(bcn.CA2$col.sup$cos2, 1, sum) ## qualitat repre 2D
```
En aquest altre gráfic veiem com les coordenades han canviat. Trobem que els partits polítics están més dispersos en les coordenades i s'ha creat un grup de districtes bastant en el centre que inclouen: StM,StA,HG,SM,CV (els mateixos que abans però incloent CV).

Amb aquest canvi, les coordenades dels districtes han canviat molt, per exemple ara Sarrià-Sant Gervasi está molt allunyat d'aquells partits políticos on abans estava més aprop. 
