---
title: "Pràctica 3"
author: "Clara Albert"
date: "9 de marzo de 2020"
output: html_document
---
# Primera part 

```{r setup, include=FALSE}
knitr::opts_chunk$set(echo = TRUE)
```

```{r}
library(fBasics); library(FactoMineR)
data(decathlon, package="FactoMineR")
deca<-decathlon
deca$Competition<-as.factor(deca$Competition)
```

## Exercici 1

##### Substitueix les variables que són t=temps de curses amb la transformació t=max(t)-t.
```{r}
names (deca)

deca$`100m`=max(deca$`100m`)-deca$`100m`
deca$`400m`=max(deca$`400m`)-deca$`400m`
deca$`110m.hurdle`=max (deca$`110m.hurdle`)-deca$`110m.hurdle`
deca$`1500m`=max(deca$`1500m`)-deca$`1500m`

head (deca,3)
```
Tranformem les variables 100m, 400m, 100m tanques, 1500m.

## Exercici 2

##### Crea els quatre (sub)fitxers de dades següents: 

### Subfitxer 1: basic

##### El fitxer que conté els casos 1 a 38 (casos actius) i les variables 1 a 10. 
```{r}
basic=deca [seq (1,38),seq(1,10)]
dim (basic)
head (basic,3)
```


### Subfitxer 2: i.sup

##### El fitxer de variables numèriques suplementàries: conté les columnes 11 i 12 pels casos actius. 
```{r}
n.sup=deca[seq(1,38),c(11,12)]
dim (n.sup)
head (n.sup,3)
```

### Subfitxer 3: i.sup

##### El fitxer d'individus suplementaris: casos 39,40 i 41 i les variables 1 a 10.

```{r}
i.sup=deca[c(39,40,41),seq(1,10)]
dim (i.sup)
head (i.sup,3)
```

### Subfitxer 4: q.sup

##### Un fitxer compost d'una única variable qualitativa suplementaria: variable 13 i casos 1 a 38. 
```{r}
q.sup=deca[seq(1,38),13]
class (q.sup)
```

## Exercici 3

##### Tipificació de les dades

### Apartat a

##### Per què diem que tipificar equival a determinar les components principals de la matriu de correlacions?

La covariància de variables tipificades és la correlació i la correlació de les dades tipificades coincideix amb la correlació de les dades inicials.

### Apartat b

##### Calcula nombre de files i columnes del fitxer basic. 

```{r}
n=nrow(basic); n
p=ncol(basic); p

```

### Apartat c

##### Calcula vector de mitjanes i desviacions típiques

```{r}
mitj.basic=apply(basic, MARGIN=2,mean); mitj.basic
cova.basic=apply(basic, MARGIN=2, sd); cova.basic
```

### Apartat d

##### Tipifica el fitxer de dades bàsiques respecte els seus propis descriptius. 

```{r}
X=scale(basic,center=TRUE,scale=TRUE)
X=X*(1/sqrt(n-1))
head (X,3)
```

### Apartat e

##### Tipifica els casos suplementaris utilitzant els descriptius de basic.

```{r}
Xisup=scale(i.sup,center=mitj.basic,scale=cova.basic)
Xisup=Xisup*(1/sqrt(n-1))
head (Xisup,3)
```

### Apartat f

##### Tipifica les variables suplementàries utilitzant els seus propis descriptius.

```{r}
Xnsup=scale(n.sup,center=T,scale=T)
Xnsup=Xnsup*(1/sqrt(n-1))
head (Xnsup,3)
```

### Apartat g

##### Tracteu la variable qualitativa
```{r}
llis<- split(data.frame(basic),q.sup)
q.sup.m <- lapply(llis,colMeans) 
q.sup.m <- data.frame(q.sup.m)
q.sup.m <- t(q.sup.m)

Xqsup <- scale(q.sup.m, center= mitj.basic, scale= cova.basic)
Xqsup=Xqsup*(1/sqrt(n-1))
head (Xqsup,3)
```

## Exercici 4

##### Utilitzarem les matrius $U$,$V$ i $D$

### Apartat a

##### Recordes la relació entre $U$,$V$,$D$ i les matrius de les descomposicions espectrals?

$X = UDV^t$

$A = X^tX$,$A = VD^2V^t$

$B = XX^t$,$B = UD^2U^t$


### Apartat b

##### Què és $X^tX$ tal i com has calculat $X$?
$X^tX$ és la matriu de correlacions de $X$


### Apartat c

##### Calcula i guarda els objectes següents:
```{r}
sing=svd(X)
U=sing$u
V=sing$v
D=sing$d
d=diag(D)
Lambda=d^2
lambda=diag(Lambda)


pvac=(cumsum(lambda)/sum(lambda))*100;pvac
```

## Exercici 5

##### Fes una gràfica dels valors propis.
```{r}
plot (D,xlim=c(1,p),type="b",ylab="Valor propi",xlab="Ordre dels valors propis");abline(h=1,col="red",lty=2,lwd=0.2)
```


##### Fes una gràfica de la variància explicada acumulada.
```{r}
plot (pvac,type="b",xlim=c(0,p),ylab="Variànca explicada acumulada (%)",xlab="Ordre dels valors propis");abline(h=70,col="red",lty=2,lwd=0.2)
```

##### Quantes components recomanaria cadascun dels tres criteris?
- Criteri del nombre de valors propis que superin el valor propi mitjà: Agafem tots els valors superiors a 1, per tant recomanaria 4 components.

- Criteri del diagrama de sedimentació: No ens hem de quedar amb les components que tenen valors propis molt semblants, per tant ens quedem amb els altres. Segons aquest criteri ens quedem amb 4 components.

- Criteri de superar un percentatge de variància explicada: En aquest criteri, hem d'agafar el número de la component que superi el llindar (en aquest cas 70%). Com veiem a la gràfica de la dreta es la quarta component.

# Continuació

## Exercici 7

##### Escriu les equacions de les 4 components principals:
```{r}
Y=X%*%V
```
$Y1=V[1,1]X_1+V[2,1]X_2+V[3,1]X_3+V[4,1]X_4$

$Y2=V[1,2]X_1+V[2,2]X_2+V[3,2]X_3+V[4,2]X_4$

$Y3=V[1,3]X_1+V[2,3]X_2+V[3,3]X_3+V[4,3]X_4$

$Y4=V[1,4]X_1+V[2,4]X_2+V[3,4]X_3+V[4,4]X_4$


## Exercici 8

##### Calcula les matrius rellevants en el "món de les variables"

##### Contibució de les variables
```{r}
var.contr=(V^2)*100
rownames(var.contr)=colnames(basic)
colnames(var.contr)=paste("PC",1:ncol(var.contr),sep="")
head (var.contr)
```

##### Correlació entre les variables i components
```{r}
S=diag(nrow(V))

C=S%*%V%*%d
rownames(C)=colnames(basic)
colnames(C)=paste("PC",1:ncol(C),sep="")
head (C)
```

##### Coordenades de les variables inicials en l'espai de les components
```{r}
var.coord=V%*%d
rownames(var.coord)=colnames(basic)
colnames(var.coord)=paste("PC",1:ncol(var.coord),sep="")
head (var.coord)
```

##### Cosinus quadrats
```{r}
var.cos2=C^2
head (var.cos2)
```

##### Cosinus quadrats acumulats
```{r}
var.qual=apply(var.cos2, 1, cumsum)
var.qual=t(var.qual)

head (var.qual)
```

## Exercici 9

##### Calcula les coordenades de les variables numèriques suplementàries
```{r}
nsup.coord=t(Xnsup)%*%U

rownames(nsup.coord)=colnames(Xnsup)
colnames(nsup.coord)=paste("PC",1:ncol(nsup.coord),sep="")

nsup.coord
```

## Exercici 10

##### Representa les variables en l'espai
```{r}
par(cex=.7)
plot(var.coord[,1:2],xlim=c(-1,1),ylim=c(-1,1),
type="n",xlab="PC1 (33%)",ylab="PC2 (15.5%)");abline(h=0); abline(v=0)
noms<-abbreviate(rownames(var.coord))
text(var.coord[,1:2],labels=noms)
arrows(rep(0,10),rep(0,10),var.coord[,1],var.coord[,2],col="red",length=0.1,angle=20)
curve(sqrt(1-x^2),-1,1,add=T)
curve(-sqrt(1-x^2),-1,1,add=T)

# Variables numèriques suplementàries
noms.nsup<-abbreviate(rownames(nsup.coord))
text(nsup.coord[,1:2],labels=noms.nsup)
arrows(rep(0,2),rep(0,2),nsup.coord[,1], nsup.coord[,2],col="blue",length=0.1,angle=20)
```

## Exercici 11

##### Calcula les matrius rellevants per al "món dels individus"

##### Coordenades dels individus scores
```{r}
Y=X%*%V
Y=Y*sqrt(n)
colnames(Y)<-paste("PC",1:ncol(var.contr),sep="")
```

##### Contribució dels individus en les components (en %)
```{r}
Y2=Y^2
ind.contr=matrix(nrow=n,ncol=p)

for (i in 1:n){
  for (k in 1:p){
    ind.contr[i,k]=100*(Y2[i,k]/sum(Y2[,k]))
  }
}

head (ind.contr,3)
```

##### Inèrcies dels individus
```{r}
ind.iner=rep(0,n)

for (i in 1:n){
  for (l in 1:p){
    ind.iner[i]=sum(Y2[i,])
  }
}
```

##### Distàncies dels individus
```{r}
ind.dist=sqrt(ind.iner)
```

##### Cosinus quadrats dels individus
```{r}
ind.cos2=matrix(nrow=n,ncol=p)

for (i in 1:n){
  for (k in 1:p){
    ind.cos2[i,k]=Y2[i,k]/ind.iner[i]
  }
}
head(ind.cos2,3)
```

##### Qualitats de representació
```{r}
ind.qual=rep(0,p)
suma.qual=rep(0,p)

for (i in 1:p){
  for (k in 1:n){
  suma.qual=cumsum(Y2[k,1:i])
  ind.qual[i]=suma.qual[i]/ind.iner[k]
  }
}
ind.qual
```

## Exercici 12

##### Representa els individus mitjançant un núvol de punts 2D
```{r}
plot(Y[,1],Y[,2],xlim=c(-4.5,4.5),ylim=c(-2.5,2.5),type="p",xlab="PC1 (33%)",ylab="PC2 (15.5%)",cex=0.5,pch=16);abline(h=0); abline(v=0)
```

## Exercici 13

##### Calcula les coordenades dels individus suplementaris
```{r}
Yisup=Xisup%*%V
Yisup=Yisup*sqrt(n)
colnames(Yisup)=paste("PC", 1:ncol(Yisup), sep="")

```


## Exercici 14

##### Calcula les coordenades dels dos nivells del factor suplementari
```{r}
Yqsup=Xqsup%*%V
Yqsup=Yqsup*sqrt(n)
colnames(Yqsup)=paste("PC", 1:ncol(Yqsup), sep="")
```


## Gràfic final dels exercicis 12,13 i 14
```{r}
plot(Y[,1],Y[,2],xlim=c(-4.5,4.5),ylim=c(-2.5,2.5),type="p",xlab="PC1 (33%)",ylab="PC2 (15.5%)",cex=0.5,pch=16);abline(h=0); abline(v=0)
points (Yisup,col="red")
points (Yqsup,col="green",cex=0.5,pch=16)
noms=rownames(Yqsup)
text(Yqsup[,1:2], labels = noms, col = "green", cex = .7, pos = 4)
```

## Components principals amb la llibreria FactoMineR

## Exercici 15

##### Compara els teus resultats amb els que s'obtenen aplicant la funció PCA().
```{r}
library(FactoMineR); library (factoextra)

res=PCA(deca, ncp = 10, ind.sup = 39:41, quanti.sup = 11:12, quali.sup = 13)
names(res)
names(res$eig)
names(res$var)
```

##### Comparació valors propis
```{r}
res$eig
lambda
```
Els valors propis són els mateixos

##### Comparació per a la primera component les coordenades:

###### De les variables bàsiques
```{r}
res$var$coord[,1]
var.coord[,1]
```
Les coordenades són les mateixes

###### Dels individus bàsics
```{r}
res$ind$coord[,1]
Y[,1]
```
Les coordenades són les mateixes

###### Dels individus suplementaris
```{r}
res$ind.sup$coord[,1]
Yisup[,1]
```
Les coordenades són les mateixes

###### De la variable qualitativa
```{r}
res$quali.sup$coord[,1]
Yqsup[,1]
```
Les coordenades són les mateixes

## Exercici 16

##### Utilitza l'opció graph=TRUE per a: 

##### Posicionament de les variables en el pla determinat per PC1-PC3, PC1-PC4, PC2-PC3 i PC3-PC4.
```{r}
plot(res,choix="var",axes=c(1,3))
plot(res,choix="var",axes=c(1,4))
plot(res,choix="var",axes=c(2,3))
plot(res,choix="var",axes=c(3,4))
```

##### En la gràfica dels individus en el pla PC1-PC2, representa'ls de color diferent segons si son del grup Decastar o OlymplicG.
```{r}
plot(res,choix="ind",axes=c(1,2),habillage=13,col.hab=c("red","green"))
```

##### En la gràfica de les variables en el pla PC1-PC2, fes que només apareguin aquelles que tenen una qualitat de representació superior a 0.45.
```{r}
plot(res,choix="var",axes=c(1,2),select="cos2 0.45")
```

##### En la gràfica dels individus en el pla PC1-PC2, fes que no surtin els individus suplementaris i que només apareguin els quatre que són més distants del centre (origen).
```{r}
plot(res,choix="ind",axes=c(1,2),select="dist 4",invisible="ind.sup")

```

