---
title: "Pràctica 2: Descomposicions de matrius"
author: "Clara Albert"
date: "02/03/2020"
output: html_document
---

```{r setup, include=FALSE}
knitr::opts_chunk$set(echo = TRUE)
```

```{r}
set.seed(1234)
library (mnormt); library (xtable); library(fBasics)
```

# Exercici 1

#### Genera mostra Gaussiana multivariant. Assigna noms. Calcula el rang i la dimensió.
```{r}
mu= matrix (c(5,1,-1,-4),nrow=4,ncol=1)
cova= matrix (c(3,1.385,-2.939,1,1.385,1,-1.979,1,-2.939,-1.979,8,-3,1,1,-3,8),nrow=4,ncol=4)

data=rmnorm(2000,mu,cova)

data=as.data.frame(data)
names (data)=c("X1","X2","X3","X4")

rk (data)
dim (data)
```

# Exercici 2

#### Exercici amb SD.
```{r}
m1=apply (data,MARGIN=2,FUN=mean)
X=sweep(as.matrix(data),2,m1)

require (fBasics)

A=t(X)%*%X

```

## Apartat a

#### Calcula la descomposició espectral de A. Guarda els valors i vectors propis. Dóna la classe i dimensió de Lambda i V. 

```{r}
require (fBasics)
sdA=eigen(A)

vaps=sdA$values; vaps
Lambda=diag (vaps); Lambda

V=sdA$vectors; V

class (Lambda)
dim (Lambda)

class (V)
dim (V)
```

## Apartat b

#### Comprova l'ortogonalitat de V i la igualtat del teorema espectral.
```{r}

all.equal (t(V),solve(V),check.attributes=F)
all.equal(A,V%*%Lambda%*%t(V),check.attributes=F)

```
Com la matriu transposada de V i la seva inversa coincideix diem que la matriu V és ortogonal. 
Amb el segon all.equal comprovem que el teorema espectral és compleix. 


## Apartat c

#### Quina és la relació entre la descomposició espectral de A i de S?
```{r}
S=cov(data)
sdS=eigen(S)

VS=sdS$vectors

all.equal (abs(V),abs (VS))

```
Els vectors són els mateixos(no donem importància als signes en auqest cas).La igualtat és com a vectors, per tant en la direcció. 

## Apartat d

#### Calcula la matriu B i comprova la igualtat.
```{r}
B=X%*%t(X)

Lambda12=diag (vaps^(-1/2))
U=X%*%V%*%Lambda12

all.equal (B, U%*%Lambda%*%t(U))
```

## Apartat e

#### Calcula la matriu Q que factoritza A
```{r}
Lambda1.2=diag (vaps^(1/2))
Q=V%*%Lambda1.2
all.equal(A,Q%*%t(Q),check.attributes=F)
```


## Apartat f

#### Calcula totes les aproximacions de rang A. Quina de les aproximacions assoleix el mínim?

```{r}
A12=Q[,1]%*%t(Q[,1])+Q[,2]%*%t(Q[,2]); A12
A13=Q[,1]%*%t(Q[,1])+Q[,3]%*%t(Q[,3]); A13
A14=Q[,1]%*%t(Q[,1])+Q[,4]%*%t(Q[,4]); A14

A23=Q[,2]%*%t(Q[,2])+Q[,3]%*%t(Q[,3]); A23
A24=Q[,2]%*%t(Q[,2])+Q[,4]%*%t(Q[,4]); A24

A34=Q[,3]%*%t(Q[,3])+Q[,4]%*%t(Q[,4]); A34

(sum((A-A12)^2))^(1/2)
(sum((A-A13)^2))^(1/2)
(sum((A-A14)^2))^(1/2)

(sum((A-A23)^2))^(1/2)
(sum((A-A24)^2))^(1/2)

(sum((A-A34)^2))^(1/2)
```
L'aproximació amb les columnes 1 i 2 és la que assoleix el mínim. 


# Exercici 3

#### Exercici amb SVD.

```{r}
svd=svd (X)
```

## Apartat a

#### Comprova que les matrius del exercici 2 i exercici 3 són les mateixes (llevat dels signes). 
```{r}
all.equal(abs (svd$d),abs (vaps^(1/2)))

all.equal (abs (svd$u),abs (U))

all.equal (abs (svd$v),abs (V))
```

## Apartat b

#### Comprova

```{r}
u=svd$u
d=svd$d
d=diag (d)
v=svd$v

all.equal (X,u%*%d%*%t(v),check.attributes=F)

dim (d)
dim (u)
dim (v)

sum1=d[1,1]*u[,1]%*%t(v[,1])
sum2=d[2,2]*u[,2]%*%t(v[,2])
sum3=d[3,3]*u[,3]%*%t(v[,3])
sum4=d[4,4]*u[,4]%*%t(v[,4])

suma=sum1+sum2+sum3+sum4

all.equal(X,suma,check.attributes=F)

```

## Apartat c

#### Dóna la millor aproximació de X de rang 3 i quantifica l'error d'aquesta aproximació.

```{r}
A123=Q[,1]%*%t(Q[,1])+Q[,2]%*%t(Q[,2])+Q[,3]%*%t(Q[,3]); A123
A124=Q[,1]%*%t(Q[,1])+Q[,2]%*%t(Q[,2])+Q[,4]%*%t(Q[,4]); A124
A134=Q[,1]%*%t(Q[,1])+Q[,3]%*%t(Q[,3])+Q[,4]%*%t(Q[,4]); A134

A234=Q[,2]%*%t(Q[,2])+Q[,3]%*%t(Q[,3])+Q[,4]%*%t(Q[,4]); A234

(sum((A-A123)^2))^(1/2)
(sum((A-A124)^2))^(1/2)
(sum((A-A134)^2))^(1/2)

(sum((A-A234)^2))^(1/2)
```
La millor aproximació és A123 i el seu error és: 465,73.


