---
title: "Pràctica 5 ANS"
author: "Clara Albert"
date: "28/4/2020"
output: html_document
---

```{r setup, include=FALSE}
knitr::opts_chunk$set(echo = TRUE)
```

## Exercici 1
Partint de la matriu de distàncies per carretera entre ciutats europees eurodist (paquet datasets, carregat per defecte), es vol construir un mapa mitjançant escalament multidimensional clàssic.

#### Apartat 1
Utilitzem en primer lloc la funció *cmdscale()*. Els objectes de l’output: _points_ i _eig_: Què són aquests objectes en relació al que hem vist a teoria?
```{r}
library(MASS)
eurodist; class(eurodist);
eudis <- as.matrix(eurodist)
rownames(eudis) <- abbreviate(rownames(eudis))
eudis
mds <- cmdscale(eudis,eig=T)

loc <- mds$points; loc
vaps <- mds$eig; vaps
```

Els _points_ representen les coordenades i els _eig_ són els valors propis de la matriu de dades centrades.

#### Apartat 2
És semi-definida positiva la matriu de la qual s’estan calculant els vectors i valors propis? Quina matriu és? Quina matriu podem assegurar que és semi-definida positiva sempre?

```{r}
all (vaps>=0)
```
Si hi ha algun vap negatiu vol dir que la matriu de la qual es calcules els valor propis no és semi-definida positiva, per tant en aquest cas no ho és.

És la matriu B de productes escalars. S'ha calculat a partir de la matriu D=eudis que es la de distàncies amb la fòrmula (2) del power point dels apunts.

La matriu que podem assegurar que és sempre semi-definida positiva és la matriu B. 

#### Apartat 3
Per a cada criteri, calcula els qïocients per a tots els valors de k. Fes les gràfiques següents i respon en base a cada criteri: Dues dimensions són suficients?
```{r}
crit1=(cumsum(vaps)/sum(abs(vaps)))*100; crit1
crit2=(cumsum(vaps^2)/sum(vaps^2))*100; crit2

plot(crit1,type="b",main="Criteri dels valors absoluts",col.main='blue',cex.main=0.8,ylab="",xlab="Ordre dels valors propis",ylim=c(0,100),xaxt="n");abline(h=70,col="red",lty=2); axis(1, at = 1:length(vaps))

plot(crit2,type="b",main="Criteri dels quadrats",col.main='blue',cex.main=0.8,ylab="",xlab="Ordre dels valors propis",ylim=c(0,100),xaxt="n");abline(h=70,col="red",lty=2); axis(1, at = 1:length(vaps))
```

Dues dimensions si que són suficients pels dos criteris. Veiem que la segona component dels dos criteris supera el llindar establert, que en aquest cas és el 70%. 
Aquest fet també s'observa amb la gràfica ja que si mirem la segona component ha sobrepasat la línia puntejada vermella. 

#### Apartat 4
Representa les ciutats en un mapa bidimensional
```{r}
plot (loc,type="n",main="eurodist:inicial",col.main="blue",cex.main=0.8,axes=F,ylab="",xlab="");text(loc,labels=abbreviate(rownames(eudis)),cex=0.5)
```

#### Apartat 5
Fes una reflexió nord-sud (y → −y).Dibuixa de nou el mapa.
```{r}
loc[,2]=-loc[,2]
head(loc)

plot (loc,type="n",main="eurodist:reflexió a l'eix y",col.main="blue",cex.main=0.8,axes=F,ylab="",xlab="");text(loc,labels=abbreviate(rownames(eudis)),cex=0.5)
```

#### Apartat 6

Busca ara una rotació en el pla que aproximi millor la posició geogràfica real

```{r}
angle=-pi/9
G=matrix(c(cos(angle),-sin(angle),sin(angle),cos(angle)),byrow=T,nrow=2)
X=loc
Xrot=X%*%G

par (mfrow=c(1,2))

plot (loc,type="n",main="eurodist:reflexió a l'eix y",col.main="blue",cex.main=0.8,axes=F,ylab="",xlab="");text(loc,labels=abbreviate(rownames(eudis)),cex=0.5)

plot (Xrot,type="n",main="eurodist:reflexió+rotació",col.main="blue",cex.main=0.8,axes=F,ylab="",xlab="");text(Xrot,labels=abbreviate(rownames(eudis)),cex=0.5)
```
- Per què no podrem recuperar la posició exacta als mapes? 

Només ens podrem aproximar perquè cada ciutat deu tenir una rotació diferent (els canvis de graus entre una i una altra deuen ser molt petits), però díficil de calcular-ho manualment per a cada ciutat. 

#### Apartat 7
Obté ara els valors propos o coordenades de $R^2$ sense utilitzat la funció _mdscale()_

```{r}
eudis=as.matrix(eurodist)
dista2=eudis^2

row.mean=apply(dista2,1,mean);row.mean
col.mean=apply(dista2,2,mean);col.mean
all.mean=mean (dista2);all.mean


B=-0.5*(t(t(dista2)-col.mean)-row.mean+all.mean)
eigens.B=eigen(B)

all.equal(eigens.B$values,vaps)

svd=svd(B)
U=svd$u
D=diag(svd$d)
Lambda=D^(1/2)
X=U%*%Lambda

all.equal(X[,1],loc[,1],check.attributes = T)
all.equal(X[,2],loc[,2],check.attributes = T)
```
Veiem que els valors propis i les coordenades donen el mateix. 

#### Apartat 8
A partir de la solució inicial sense rotar, aplica MDS no-mètric a les dades eudis. Compara els punts resultants de l'escalament clàssic i no-mètric en un mateix mapa.

```{r}
library(MASS)
mds.nometric=isoMDS(eudis)
loc[,2]=-loc[,2]

plot(loc,type="p",col="red",pch=16,ylab="",xlab="",main="eudis:clàssic & no-mètric",col.main="blue",cex.main=0.8);points(mds.nometric$points[,1],mds.nometric$points[,2],cex=1.5)
```


#### Apartat 9
Comprova que a les dades swiss les dues solucions (clàssiques i no-mètiques) difereixen més:

- Quina distància s'està aplicant? Quines altres distàncies es poden obtenir amb aquesta funció?
```{r}
swiss.dist=dist(swiss)
help(dist)
```
Per defecte s'aplica al mètode euclidià i com que amb la nostra crida d'aquesta funció no especifiquem cap mètode s'aplica la distància euclidiana.
Es poden obtenir altres distàncies com: "maximum", "manhattan", "canberra", "binary" i "minkowski".

- Aplica els MDS clássic i no-mètric

```{r}
library(MASS)
mds.swiss=cmdscale(swiss.dist)
mds.nometric.swiss=isoMDS(swiss.dist)
```


- En aquest exemple es treballa amb distàncies no geogràfiques: quin sentit li donaries al MDS?
```{r}
help (swiss)
```
Aquestes dades són indicadores socio-econòmiques de 47 provincies de Suïssa. Tot i que les distàncies representin llocs, en aquest cas províncies, no representen distàncies geogràfiques sino distàncies socio-econòmiques. Representen els comportaments entre les situacions socials i econòmiques de cada província. 

Per tant, una província allunyada voldrà dir que destacarà en algun factor.

- Dibuixa les dues solucions sobre el mateix mapa.
```{r}
plot(mds.swiss,type="p",col="red",pch=16,ylab="",xlab="",main="swiss:clàssic & no-mètric",col.main="blue",cex.main=0.8);points(mds.nometric.swiss$points[,1],mds.nometric.swiss$points[,2],cex=1.5)
```
Amb color vermell queda representat el MDS clàssic i amb color negre el MDS no-mètric. 


